【裁判字號】    99,訴,252
【裁判日期】    990806
【裁判案由】    給付貨款
【裁判全文】
臺灣高雄地方法院民事判決               99年度訴字第252號
原      告  開源營造股份有限公司
法定代理人  甲○○
訴訟代理人  丁○○
被      告  大櫻土木包工業
法定代理人  戊○○
訴訟代理人  丙○○
被      告  乙○○
上列當事人間請求給付貨款事件，本院於民國99年7 月21日言詞
辯論終結，判決如下：
    主    文
被告應給付原告新台幣壹佰肆拾柒萬陸仟零壹拾貳元及自民國九
十八年五月二十九日起至清償日止，按週年利率百分之五計算之
利息。
訴訟費用由被告負擔。
本判決於原告以新台幣肆拾玖萬元為被告供擔保後，得假執行。
被告如以新台幣壹佰肆拾柒萬陸仟零壹拾貳元為原告供擔保後，
得免為假執行。
    事實及理由
壹、程序部分：
一、按訴狀送達後，原告不得將訴變更或追加他訴，但擴張或減
    縮應受判決事項之聲明者，不在此限。民事訴訟法第255 條
    第1 項第3 款定有明文。查原告起訴時，原聲明：(一)被告應
    連帶給付原告新台幣（下同）1,476,012 元，及自民國98年
    5 月25日起至清償日止，按週年利率5%計算之利息。(二)願供
    擔保，請准宣告假執行。嗣於本院99年6 月9 日言詞辯論程
    序中減縮訴之聲明為：(一)被告應共同給付原告1,476, 012元
    ，及自98年5 月29日起至清償日止，按週年利率5%計算之利
    息。(二)願供擔保，請准宣告假執行。
二、本件被告乙○○未於言詞辯論期日到場，核無民事訴訟法第
    386 條各款所列情形，爰依原告之聲請，由其一造辯論而為
    判決。
貳、實體部分：
一、原告主張：乙○○向原告出具被告大櫻土木包工業（下稱大
    櫻土木）之營利事業登記證、同業公會會員證書、大小印鑑
    章、存摺（下合稱存摺等相關資料）及授權書，表示已獲大
    櫻土木之授權，可提供原告所需之礫石材料，原告遂於98年
    2 月2 日向大櫻土木訂購礫石共30,000噸，並約定原告於每
    次預付大櫻土木5,000 噸貨款即3,885,000 元（含稅及運費
    ）後，大櫻土木再出貨，乙○○則為大櫻土木之連帶保證人
    （下稱系爭契約），兩造並簽立書面合約為證，被告復共同
    簽發同額保證本票1 紙交由原告收執作為擔保。事後，原告
    依約預付4 次貨款，共計15,540,000元，大櫻土木則已交付
    3 次各5,000 噸之礫石。嗣因原告承包之工程礫石用量減少
    ，且大櫻土木未依系爭契約第7 條約定，配合原告工地時程
    進貨，交貨速度過慢，致原告承包之工程完工時，大櫻土木
    第4 次應交付之5,000 噸礫石仍有部分未交付，原告乃就其
    餘礫石部分為終止系爭契約之意思表示。嗣乙○○於98年5
    月25日除以本人名義外，並代理大櫻土木，同意就原告已交
    付之第4 次預付款3,885,000 元部分，如大櫻土木結算出貨
    未滿5,000 噸礫石，願於3 日內退還差額，並出具切結書（
    下稱系爭切結書）為證。經結算結果，大櫻土木第4 次僅交
    付3,100 噸礫石，被告自應依系爭切結書之約定，共同退還
    差額1,476,012 元。此外，縱認乙○○並無代理大櫻土木之
    權，然大櫻土木既將存摺等相關資料交予乙○○，其外觀行
    為已足使人相信授與代理權予乙○○，亦應依民法第169 條
    表現代理之規定，就貨款差額共負清償之責等情。爰依系爭
    契約、系爭切結書或不當得利之法律關係提起本訴，請求擇
    一為勝訴判決，並聲明：如減縮後訴之聲明所示。
二、大櫻土木辯稱：伊與原告互不相識，因與伊合作經營承攬砂
    石及卵石銷售業務而向伊借牌，伊並將存摺等相關資料交予
    乙○○，惟伊未授權乙○○與原告簽立系爭契約、切結書及
    本票，自不須就貨款差額1,476,012 元負清償之責等語；乙○○未於言詞辯論期日到場，前於準備程序中則以：大櫻土
    木確實有授權伊與原告簽訂系爭契約。原告請求退還第4 次
    貨款差額1,476,012 元，然因伊尚未與原告核對，無法確知
    原告請求金額是否正確，又原告無故終止系爭契約，致被告
    受有進貨之損害，就損害部分主張抵銷等語置辯。被告並均
    聲明：(一)駁回原告之訴。(二)如受不利判決，願供擔保，請准
    宣告免為假執行。
三、原告及大櫻土木不爭執事項（見本院卷第61頁、98頁）：
  (一)原告已交付4 次貨款，各次貨款均為3,885,000 元，及已收
    受3 次各5,000 噸之礫石貨物。
  (二)大櫻土木曾交付存摺等相關資料予乙○○，而授權書及系爭
    本票上大櫻土木之印文及法定代理人戊○○之印文、會員證
    書均屬真正。
四、本件之爭點應為：
  (一)原告主張被告均為系爭切結書之當事人，是否可採?
  1.乙○○部分：
    查，系爭切結書載明：原告於98年5 月25日支付大櫻土木第
    4 次5 千噸礫石預付款，總金額3,885,000 元。如未交滿5
    千噸礫石，將於3 日內退還未交滿5 千噸之餘額等語，有系
    爭切結書1 紙（見本院卷第17頁）在卷足憑，再參以乙○○
    經本院提示系爭切結書後，並不爭執其簽名之真正（見本院
    卷第35至36頁），則乙○○自為系爭切結書之當事人，而應
    依系爭切結書所載文義負清償之責。
  2.大櫻土木部分：
  (1)原告主張大櫻土木亦為系爭切結書之當事人，應依系爭切結
    書共同負清償之責等語，固為大櫻土木所否認，並辯稱：伊
    未授權乙○○在系爭切結書簽名、用印，自不須依系爭切結
    書負清償之責云云。然系爭切結書上大櫻土木之印文及法定
    代理人戊○○之印文均屬真正，為兩造所不爭執，已如前述
    ，則本件所應論究者為：乙○○在系爭切結書上代大櫻土木
    蓋印，是否經大櫻土木之授權?
  (2)查，參諸大櫻土木之法定代理人戊○○於臺灣彰化地方法院
    檢察署98年度偵字第7678號案件（系爭偵案）偵查中，自承
    ：乙○○為訴訟代理人丙○○之友人，因伊有土木包工業牌
    照，遂與乙○○合作經營承攬砂石及卵石銷售生意，合作期
    間自98年2 月至98年5 月底，就是由乙○○使用大櫻土木之
    牌照購買砂石，再販售予他人（見系爭偵案卷第17頁）等語
    ；及證人丙○○證稱：與乙○○訂立合作經營協議書，目的
    就是要從事砂石及卵石銷售生意，交付大小章予乙○○係為
    與他人簽立合約書。另確實有銷售砂石予原告，亦有獲得分
    紅（見系爭偵案卷第18至19頁）等詞以觀，已見大櫻土木係
    為與乙○○合作從事砂石買賣，而授權乙○○以其名義與他
    人簽立砂石銷售合約。再徵諸大櫻土木於本院審理中自承：
    乙○○若與他人簽立砂石銷售合約，係在其授權範圍內；原
    告曾將系爭契約之書面合約寄送予伊收受；另曾自乙○○處
    收受因銷售礫石予原告所獲分配之紅利50,000元（見本院卷
    第113 頁、第112 頁）等語，益證乙○○以大櫻土木名義與
    原告簽立系爭契約，而將砂石銷售與原告，係獲大櫻土木之
    授權，否則大櫻土木於收受系爭契約之書面合約後，何以未
    向原告提出異議? 又豈有收受乙○○給付之50,000元紅利之
    理? 是以，大櫻土木既授權乙○○得以其名義與原告從事砂
    石買賣，而交付砂石數量是否足夠、溢收貨款如何退還等節
    ，則為從事砂石買賣所必須處理之核心事項，衡情，應屬大
    櫻土木之授權範圍。準此，系爭切結書係因乙○○未依系爭
    契約交付足量之砂石，而承諾退還溢收之貨款，依上說明，
    仍在大櫻土木授權乙○○從事砂石買賣之範圍內，堪認乙○○有權代大櫻土木簽立系爭切結書，大櫻土木自應負授權人
    責任，並依系爭切結書負清償之責。故大櫻土木辯稱：伊未
    授權乙○○在系爭切結書上蓋印，並非系爭切結書之當事人
    ，系爭切結書對其不生效力云云，並非可採。
  (二)原告依系爭切結書請求被告共同返還1,476,012 元，是否有
    據?
  1.查，原告主張其於98年5 月25日將第4 次5,000 噸礫石預付
    款3,885,000 元，匯入大櫻土木於華南商業銀行股份有限公
    司開設之帳號000000000000號帳戶內等情，為被告所不爭執
    （見本院卷第35頁、第60頁第7 至8 行），且有原告提出之
    匯款單1 紙為證（見本院卷第38頁），堪予認定。次查，原
    告主張：被告第4 次礫石僅交付3100.37 公噸，伊僅須給付
    貨款2,294,274 元，經以3,885,000 元貨款扣除後，被告尚
    應返還1,476,012 元等情，亦據其提出應退款金額明細、待
    付款案件提示表及收料聯為證（見本院卷第40頁、第41頁、
    第70至92頁），已徵原告主張上情，應屬有憑。又被告對於
    第4 次礫石交付數量及應退還金額等節，乙○○僅辯稱：伊
    尚未與原告核對，無法確知原告請求金額是否正確（見本院
    卷第35至36頁）等語；大櫻土木則辯稱：伊不清楚第4 次礫
    石交貨數量及應退還金額為何（見本院卷第97頁）等詞，然
    均未提出其他事證以供本院調查審認，以證明原告主張前情
    非屬真實，自難僅憑被告單方陳述，即為不利原告之認定。
    是原告主張第4 次礫石僅交付3100.37 公噸，應退還款項為
    1,476,012 元乙節，應堪認定。
  2.承前所述，乙○○以本人名義並有權代理大櫻土木簽立系爭
    切結書，被告即應依系爭切結書於98年5 月25日3 日內起，
    共同退還未交滿第4 次5000噸礫石之貨款1,476,012 元，而
    被告迄今仍未依約退還，則原告依系爭切結書請求被告共同
    給付1,476,012 元，及自98年5 月29日起至清償日止，按週
    年利率5%計算之利息，即屬有據。
  (三)乙○○以原告無故終止系爭契約因而受有損害為由，主張抵
    銷有無理由? 若有，得抵銷之金額為何?
    至乙○○雖辯稱：原告無故終止系爭契約，致伊因而受有損
    害，並以所受損害主張抵銷云云。然乙○○迄未舉證證明其
    所受之具體損害，復未陳明其主張抵銷之具體金額，自難認
    其前揭抵銷之抗辯為可採。
五、從而，被告既應依系爭切結書之約定，共同退還貨款1,476,
    012 元，且乙○○所為抵銷抗辯，亦不可採，則原告依系爭
    切結書請求被告共同給付1,476,012 元，及自98年5 月29日
    起至清償日止，按週年利率5%計算之利息，為有理由，應予
    准許。
六、兩造陳明願供擔保，請准宣告假執行或免為假執行，就原告
    勝訴部分，核無不合，爰分別酌定如主文第3 項所示金額，
    併准許之。
七、本件事證已臻明確，兩造其餘攻擊防禦方法或舉證，經審酌
    後，認與判決結果不生影響，爰不逐一論列，併此敘明。
八、據上論結，本件原告之訴為有理由，應依民事訴訟法第385
    條第1 項前段、第78條、第85條第1 項前段、第87條第1 項
    、第390 條第2 項、第392 條第2 項，判決如主文。
中    華    民    國    99    年    8     月    6     日
                  民事第五庭  法  官  李育信
以上正本係照原本作成。
如不服本判決，應於送達後20日內，向本院提出上訴狀並表明上
訴理由，如於本判決送達前提起上訴者，應於判決送達後10日內
補提上訴理由書（須附繕本）。
如委任律師提起上訴者，應一併繳納上訴審裁判費。
中    華    民    國    99    年    8     月    6     日
                              書記官  林玉珊

司法院資訊處製作；財團法人民間司法改革基金會備份。
